臺灣高等法院刑事判決
109年度上訴字第4565號
上  訴  人  
即  被  告  陳光奕



選任辯護人  黃重鋼律師
            林詠嵐律師
上列上訴人因違反槍砲彈藥刀械管制條例案件，不服臺灣臺北地
方法院108年度訴字第928號，中華民國109年11月5日第一審判決
（起訴案號：臺灣臺北地方檢察署108年度偵字第19910號），提
起上訴，本院判決如下：
    主  文
原判決撤銷。
陳光奕未經許可，持有可發射子彈具有殺傷力之改造手槍，處有
期徒刑貳年陸月，併科罰金新臺幣捌萬元，罰金如易服勞役，以
新臺幣壹仟元折算壹日。
扣案如附表編號一至二所示之物均沒收。
    事  實
一、陳光奕明知可發射子彈具有殺傷力之改造手槍及制式子彈為
    槍砲彈藥刀械管制條例第4條第1項第1、2款所列管之物品，
    非經主管機關許可，不得無故持有，竟基於持有具有殺傷力
    之改造手槍及制式子彈之犯意，於民國104年6月間某日時，
    在臺東市○○路0段0巷000號附近某處，向「陳忠儀」（音同
    ）之真實姓名年籍不詳成年男子取得改造手槍1枝及制式子
    彈4顆，自該時起未經許可而無故持有之。嗣於108年7月31
    日11時許，在臺北市○○區○○路0段000巷000弄0號5樓，經警
    持原審法院核發受搜索人為乙○○之搜索票執行搜索，當場扣
    得改造手槍1枝（槍枝管制編號：0000000000）及制式子彈4
    顆，陳光奕於警員未發覺上開槍、彈之所有人為何人前，當
    場主動向警員坦承持有上開非法持有槍、彈犯行，進而接受
    本案裁判，始悉上情。
二、案經臺北市政府警察局信義分局報告臺灣臺北地方檢察署檢
    察官偵查起訴。
    理  由
壹、程序部分：
　　按被告以外之人於審判外之陳述，雖不符刑事訴訟法第159
    條之1至第159條之4之規定，而經當事人於審判程序同意作
    為證據，法院審酌該言詞陳述或書面陳述作成時之情況，認
    為適當者，亦得為證據；當事人、代理人或辯護人於法院調
    查證據時，知有第159條第1項不得為證據之情形，而未於言
    詞辯論終結前聲明異議者，視為有前項之同意，同法第159
    條之5第1項、第2項有明文規定。查本判決下列認定事實所
    引用之本院作為得心證依據之被告以外之人於審判外陳述，
    經本院審理時逐項提示，檢察官、上訴人即被告陳光奕（下
    稱被告）及辯護人均不爭執證據能力，且未於言詞辯論終結
    前聲明異議，視為同意作為證據，本院審酌各項證據作成時
    之狀況，尚無違法取得證據及證明力明顯過低等瑕疵，且與
    本案待證事實間具有相當關聯，作為證據充足全案事實之認
    定，應屬適當，依刑事訴訟法第159條之5第1項規定，均有
    證據能力。另本判決下列認定事實所引用之其餘證據，均經
    依法踐行調查證據程序，亦無違法取得、不得作為證據之情
    形或顯有不可信之情況，且均與本案具關連性，認以之作為
    證據應屬適當，故揆諸上開規定，認上揭證據資料均有證據
    能力。
貳、實體部分：
一、本案認定犯罪事實所憑之證據及理由：
　　上揭事實，業據被告於警詢、偵查、原審及本院坦承不諱，
    且經證人甲○○於警詢陳述、證人徐圖強於原審證述明確（見
    偵卷第29至32頁，原審卷第269至275頁），並有原審法院之
    搜索票、臺北市政府警察局信義分局搜索扣押筆錄、扣押物
    品目錄表、槍枝初步檢視報告、109年7月30日北市警信分刑
    字第1093024733號函暨檢送之搜索現場光碟、本案槍彈照片
    等在卷可憑（見偵卷第15、101至115、141、145至152頁，
    原審卷第239至241頁），復有本案查獲之改造手槍1支（槍
    枝管制編號0000000000）與制式子彈4顆扣案為證。況扣案
    之槍彈經以檢視法、性能檢驗法、試射法鑑定結果，均具有
    殺傷力，有內政部警政署刑事警察局108年8月28日刑鑑字第
    0000000000號鑑定書、109年6月24日刑鑑字第0000000000號
    函附卷為憑（見偵卷第243至248頁，原審卷第227頁），足
    認被告前揭任意性自白核與事實相符，可以採信。綜上所述
    ，本案事證明確，被告犯行堪以認定，應依法論科。
二、論罪：
（一）被告行為後，槍砲彈藥刀械管制條例於109年6月10日修正
      公布，修正目的在於有效遏止持非制式槍砲進行犯罪，認
      非制式槍砲與制式槍砲之罪責有一致之必要，故於槍砲彈
      藥刀械管制條例第4條、第7條至第8條均增加「制式或非
      制式」之構成要件，亦即不分制式或非制式，凡屬第7條
      所列各類型式之槍枝，且具有殺傷力者，概依第7條規定
      處罰。因此，寄藏、持有「改造手槍」之犯罪行為，於修
      正後均應依該條例第7條處罰。本案被告持有前述改造手
      槍之犯行，原應論以修正前該條例第8條第4項之罪，於修
      正後，則應論以該條例第7條第4項之罪，而修正前該條例
      第8條第4項規定：「未經許可，持有、寄藏或意圖販賣而
      陳列第1項所列槍枝者，處3年以上10年以下有期徒刑，併
      科罰金新臺幣7百萬元以下罰金」，修正後該條例第7條第
      4項則規定：「未經許可，持有、寄藏或意圖販賣而陳列
      第1 項所列槍砲、彈藥者，處5 年以上有期徒刑，併科新
      臺幣1千萬元以下罰金」，修正後該條例第7條第4項之處
      罰較修正前第8條第4項規定為重，經比較新、舊法之結果
      ，修正後規定並未較有利於被告，依刑法第2條第1項前段
      之規定，自應適用被告行為時即修正前槍砲彈藥刀械管制
      條例第8條第4項之規定論處。
（二）核被告所為，係犯修正前槍砲彈藥刀械管制條例第8條第4
       項之犯非法持有可發射子彈具殺傷力之槍枝罪、槍砲彈
      藥刀械管制條例第12條第4項之非法持有子彈罪。
（三）非法持有、寄藏、出借槍砲彈藥刀械等違禁物，所侵害者
      為社會法益，如所持有、寄藏或出借客體之種類相同（如
      同為手槍，或同為子彈者），縱令同種類之客體有數個（
      如數支手槍、數顆子彈），仍為單純一罪，不發生想像競
      合犯之問題；若同時持有、寄藏或出借二不相同種類之客
      體（如同時持有手槍及子彈），則為一行為觸犯數罪名之
      想像競合犯（最高法院82年度台上字第5303號判決意旨參
      照）。查被告同時持有本案查扣之4顆制式子彈，所侵害
      者為單一法益，故應僅成立單一之持有子彈罪；被告以單
      一持有行為，同時觸犯非法持有可發射子彈具殺傷力之槍
      枝罪、非法持有子彈罪，為想像競合犯，依刑法第55條前
      段之規定，應從一重之非法持有可發射子彈具殺傷力之槍
      枝罪處斷。
（四）按對於未發覺之罪自首而受裁判者，得減輕其刑，刑法第
      62條前段定有明文。所謂未發覺之罪，係指凡有偵查職權
      之機關或公務員，不知有犯罪之事實，或雖知有犯罪事實
      ，而不知犯罪人為何人者，均屬之（最高法院101年度台
      上字第3340號判決意旨參照）。而刑法第62條所謂發覺，
      固非以有偵查犯罪權之機關或人員確知其人犯罪無誤為必
      要，而於對其發生嫌疑時，即得謂為已發覺；但此項對犯
      人之嫌疑，仍須有確切之根據得為合理之可疑者，始足當
      之，若單純主觀上之懷疑，要不得謂已發生嫌疑（最高法
      院72年台上字第641號判例參照）。查本案係於108年7月3
      1日，經警方持原審法院108年度聲搜字第848號搜索票至
      臺北市○○區○○路0段000巷000弄0號5樓查緝詐欺案件時，
      在證人甲○○所居住房間之櫃子抽屜內查獲本案改造手槍1
      枝、復進簧擊桿3支、復進簧2只、子彈5發、擦槍工具組1
      組等證物，在現場之被告當場坦承警方查扣上開等證物為
      其本人所有後，證人甲○○當場指證警方所查扣上開等證物
      為被告所有等情，有臺北市政府警察局信義分局刑事案件
      呈報單、110年1月14日北市警信分刑字第1103010471號函
      暨檢附職務報告、臺北市政府警察局槍枝初步檢視報告表
      案由欄載明「甲○○違反槍砲案」、被告於108年7月31日18
      時06分之警詢筆錄、證人甲○○於同日19時11分之警詢筆錄
      在卷可佐（見偵卷第13-14、17-23、29-36、145頁，本院
      卷第95至97頁），依卷附前揭搜索票（見偵卷第15頁）上
      記載之受搜索人為「乙○○」，可知員警當日前往查緝搜索
      之對象並非被告，且係在證人甲○○所居住房間之櫃子抽屜
      內查獲上開槍彈，查獲槍彈初步檢視報告表亦以甲○○為犯
      罪嫌疑人，故員警於搜索前，並無相當證據足認被告涉有
      上開非法持有槍彈犯行，堪認被告於犯罪遭發覺前，已主
      動向有偵查犯罪職權之公務員坦承犯行並願意接受裁判，
      符合自首之要件，爰依刑法第62條前段之規定減輕其刑。
三、不另為無罪諭知部分：
（一）公訴意旨另以：被告於上開時、地，另持有制式子彈1顆
      ，此部分涉犯槍砲彈藥刀械管制條例第12條第4項之非法
      持有子彈罪嫌云云。
（二）經查：被告於上開時、地同時被查獲5顆子彈，其中4顆經
      鑑定為制式子彈且具殺傷力，業如前述，惟有1顆子彈經
      鑑定結果為無法擊發而不具殺傷力，有內政部警政署刑事
      警察局109年6月24日刑鑑字第0000000000號函在卷可憑（
      見原審卷第227頁），是被告持有此顆子彈之行為顯不可
      能構成槍砲彈藥刀械管制條例第12條第4項之非法持有子
      彈罪，本應為被告無罪之諭知，惟此部分與前揭論罪科刑
      部分為裁判上一罪關係，爰不另為無罪之諭知。
四、撤銷改判及科刑審酌部分：
　　原審認被告所犯事證明確，予以論罪科刑，固非無見。惟查
    ：被告於尚未為警發覺其上開非法持有槍、彈之犯行前，即
    向警員供承上開非法持有槍、彈犯行，並自願接受裁判，合
    於自首之要件，原審未依法調查審酌，未依刑法第62條前段
    之規定減輕其刑，容有違誤。被告上訴意旨主張符合自首規
    定、請求從輕量刑等語，為有理由，自應由本院將原判決予
    以撤銷改判。爰以行為人之責任為基礎，審酌被告明知未經
    許可持有槍枝、子彈，危害人身安全、社會秩序至鉅，而為
    法律所厲禁，竟無視法律禁止，以事實欄所載方式非法持有
    可發射子彈具殺傷力之槍枝、子彈長達數年，對社會治安所
    造成之潛在危險甚大，殊值非難，惟其並未持用上開槍彈造
    成任何人身實害，復無證據證明被告持以另犯他罪，並念及
    其犯後自首坦承犯行之犯後態度，兼衡被告犯罪之動機、目
    的、手段、持有之槍彈種類與數量、智識程度、家庭、經濟
    狀況、素行等情狀，量處如主文第2項所示之刑，並就併科
    罰金部分，諭知易服勞役之折算標準。
五、沒收：
　　按違禁物，不問屬於犯罪行為人與否，沒收之，刑法第38條
    第1項定有明文。查扣案之改造手槍1枝具有殺傷力，屬於槍
    砲彈藥刀械管制條例管制之違禁物，應依刑法第38條第1項
    規定宣告沒收；扣案之擦槍工具1包，為被告所有且供犯本
    案之罪所用之物，應依刑法第38條第2項前段宣告沒收。至
    於扣案之制式子彈4顆均經試射完畢，業如前述，因已裂解
    為彈頭、彈殼，火藥也用畢，不具子彈之形式，非屬違禁物
    ，不予宣告沒收。另扣案之復進簧2個、復進簧擊桿3支，無
    證據可認與被告所犯本案之罪有何關聯，又非屬違禁物，自
    無宣告沒收之問題，附此敘明。
據上論斷，應依刑事訴訟法第369條第1項前段、第364條、第299
條第1項前段，槍砲彈藥刀械管制條例第8條第4項、第12條第4項
，刑法第11條前段、第55條、第62條前段、第42條第3項前段、
第38條第1項、第2項，判決如主文。
本案經檢察官蔡名堯到庭執行職務。
中　　華　　民　　國　　110 　年　　1 　　月　　28　　日
                  刑事第十七庭  審判長法　官  鄭水銓
                                      法　官  黃雅芬
                                      法　官  沈君玲
以上正本證明與原本無異。
如不服本判決，應於收受送達後20日內向本院提出上訴書狀，其
未敘述上訴之理由者並得於提起上訴後20日內向本院補提理由書
（均須按他造當事人之人數附繕本）「切勿逕送上級法院」。
                                      書記官  曾彥碩
中　　華　　民　　國　　110 　年　　1 　　月　　28　　日
附錄：本案論罪科刑法條全文
(修正前)槍砲彈藥刀械管制條例第8條
未經許可，製造、販賣或運輸鋼筆槍、瓦斯槍、麻醉槍、獵槍、
空氣槍或第四條第一項第一款所定其他可發射金屬或子彈具有殺
傷力之各式槍砲者，處無期徒刑或五年以上有期徒刑，併科新臺
幣一千萬元以下罰金。
未經許可，轉讓、出租或出借前項所列槍枝者，處五年以上有期
徒刑，併科新臺幣一千萬元以下罰金。
意圖供自己或他人犯罪之用，而犯前二項之罪者，處無期徒刑或
七年以上有期徒刑，併科新臺幣一千萬元以下罰金。
未經許可，持有、寄藏或意圖販賣而陳列第一項所列槍枝者，處
三年以上十年以下有期徒刑，併科新臺幣七百萬元以下罰金。
第一項至第三項之未遂犯罰之。
犯第一項、第二項或第四項有關空氣槍之罪，其情節輕微者，得
減輕其刑。
槍砲彈藥刀械管制條例第12條
未經許可，製造、販賣或運輸子彈者，處一年以上七年以下有期
徒刑，併科新臺幣五百萬元以下罰金。
未經許可，轉讓、出租或出借子彈者，處六月以上五年以下有期
徒刑，併科新臺幣三百萬元以下罰金。
意圖供自己或他人犯罪之用，而犯前二項之罪者，處三年以上十
年以下有期徒刑，併科新臺幣七百萬元以下罰金。
未經許可，持有、寄藏或意圖販賣而陳列子彈者，處五年以下有
期徒刑，併科新臺幣三百萬元以下罰金。
第一項至第三項之未遂犯罰之。
附表：
編號 品項 數量 一 改造手槍 （槍枝管制編號0000000000，含彈匣貳個） 壹支 二 擦槍工具 壹包